【裁判字號】    94,易,883
【裁判日期】    950831
【裁判案由】    竊盜
【裁判全文】
台灣士林地方法院刑事判決               94年度易字第883號
公  訴  人  台灣士林地方法院檢察署檢察官
被      告  乙○○
上列被告因竊盜案件，經檢察官提起公訴（94年度偵字第9323號
），經本院合議裁定行簡式審判程序，本院判決如下：
    主  文
乙○○竊盜，累犯，處拘役肆拾柒日，如易科罰金，以銀元參佰
元即新台幣玖佰元折算壹日。
        事實及理由
一、本件犯罪事實、證據及應適用之法條，除犯罪事實欄第九行
    末尾至第十行「取下電門之鑰匙用以開啟上開機車座墊之置
    物箱，欲竊取‥」，應更正為「轉動電門之鑰匙，上開機車
    座墊置物箱即未上鎖，復按置物箱之按鈕開啟置物箱，欲竊
    取‥」外，均引用檢察官起訴書之記載，另補述如下：
（一）按中華民國刑法（下稱刑法）業經總統於94年2 月2 日以
      華總一義字第09400014901 號令修正公布，並自95年7 月
      1 日起施行。本次新修正施行之刑法，除修正累犯之成立
      要件、易科罰金之折算標準，並有關未遂犯之條文規定亦
      有變動。而被告於行為後之新法變更累犯及易科罰金等規
      定，雖均非屬犯罪構成要件之變更，惟均顯已影響行為人
      刑罰之法律效果，自屬法律有變更，應依新修正刑法第2
      條第1 項規定：「行為後法律有變更者，適用行為時之法
      律。但行為後之法律有利於行為人者，適用最有利於行為
      人之法律。」，於審判中法院適用本法之時，須比較新舊
      法後，適用以最有利於被告之法律，惟如比較新舊法後並
      無區別，則應適用行為時之規定。次按，犯罪在刑法施行
      前，比較裁判前之法律孰為有利於行為人時，應就罪刑有
      關之一切情形，比較其全部之結果，而為整個之適用，不
      能割裂而分別適用有利益之條文，最高法院27年度上字第
      2615號判例定有明文。
   1、關於未遂犯部分之新舊法比較
      本件被告所為係屬普通未遂，刑法原於第25條、第26條前
      段分別規定「已著手於犯罪行為之實行而不遂者，為未遂
      犯」；「未遂犯之處罰，得按既遂犯之刑減輕之」，新修
      正施行之刑法則將之合併規定於同法第25條此一條文中，
      即規定為「已著手於犯罪行為之實行而不遂者，為未遂犯
      。未遂犯之處罰，以有特別規定者為限，並得按既遂犯之
      刑減輕之」，比較新舊法並無孰輕孰重之問題，依新修正
      之刑法第2 條第1 項前段之規定，應適用行為時之修正前
      刑法第26條前段規定減輕其刑。
   2、關於累犯部分之新舊法比較
      查修正前刑法第47條規定：「受有期徒刑之執行完畢，或
      受無期徒刑或有期徒刑一部之執行而赦免後，五年以內再
      犯有期徒刑以上之罪者，為累犯，加重本刑至二分之一」
      。而修正後刑法第47條第1 項規定：「受徒刑之執行完畢
      ，或一部之執行而赦免後，五年以內故意再犯有期徒刑以
      上之罪者，為累犯，加重本刑至二分之一。」，比較新舊
      法之結果，若被告於前案受有期徒刑執行完畢後五年內，
      故意再犯有期徒刑以上之罪者，新舊法於此均構成累犯而
      無區別，對被告而言並無有利或不利之情形，自不生新舊
      法比較之問題，應逕依行為時即修正前之刑法第47條，論
      以累犯。
   3、關於易科罰金折算標準新舊法比較
      查修正前刑法（下稱舊法）第41條第1 項前段規定：『犯
      最重本刑為5 年以下有期徒刑以下之刑之罪，而受6 個月
      以下有期徒刑或拘役之宣告，…，得以1 元以上3 元以下
      折算1 日，易科罰金。…』，另佐以95年7 月1 日前有效
      施行之罰金罰鍰提高標準條例第2 條規定：『依刑法第41
      條易科罰金…者，均就其原定數額提高為1 百倍折算1 日
      ；…。』以及現行法規所定貨幣單位折算新台幣條例第2
      條規定：『現行法規所定金額之貨幣單位為圓、銀元或元
      者，以新台幣元之3 倍折算之。』等合併適用之結果，被
      告如於受有期徒刑或拘役之宣告而得易科罰金之情況下，
      最高折算標準係以新台幣9 百元折算1 日，惟修正後刑法
      （下稱新法）第41條第1 項前段則規定：『犯最重本刑為
      5 年以下有期徒刑以下之刑之罪，而受6 個月以下有期徒
      刑或拘役之宣告者，得以新台幣1 千元、2 千元、3 千元
      折算1 日，易科罰金。…』，比較新舊法之結果，舊法之
      折算標準顯有利於被告，則本件應適用較有利於被告之行
      為時法律即舊法定其易科罰金之折算標準。
（二）被告前因違反懲治盜匪條例等案件，經法院判刑定應執行
      刑為7 年4 月，其於89年5 月4 日縮短刑期假釋出獄，有
      台灣高等法院被告全國前案紀錄表乙件附卷足按，其父親
      因故欠下大筆債務，致名下房屋遭拍賣，現住於公司宿舍
      ，被告現無家可歸，家庭支持系統不佳，其因前述犯罪紀
      錄，出獄後尋找工作極為困難，生活十分困頓，三餐幾成
      問題，致有本件犯行，有卷附資料可參。審酌被告案發後
      坦承犯行，毫不虛矯或尋找任何托詞，且其自假釋出獄後
      迄於本件案發之94年9 月8 日，已經5 年3 月餘，其間並
      無任何犯罪行為，足認其有是非分辨之心，無意為惡，本
      件係因生活困窘所致。再參酌被告竊盜未遂，並未取得任
      何財物，被害人甲○○亦表明願意原諒被告，被告為警查
      獲當日之94 年9月9 日即因覓保無著經羈押迄於同年10月
      25日始為釋放，及被告於本件審理中，經台灣更生保護會
      士林分會轉介，現正由南區職訓中心接受輔導及職業訓練
      中，有卷附資料可佐等一切情狀，爰量處如主文所示之刑
      ，並諭知易科罰金之折算標準。
二、據上論斷，應依刑事訴訟法第299 條第1 項前段、第273 條
    之1 第1 項、第310 條之2 、第454 條第2 項，刑法第2 條
    第1 項前段、第320 條第3 項、第1 項、修正前刑法第26條
    前段、修正前刑法第47條、修正前刑法第41條第1 項，刑法
    施行法第1 條之1 第1 項、第2 項前段、罰金罰鍰提高標準
    條例第1條、第2 條，判決如主文。
三、如不服本判決，得自收受送達之日起10日內，向本院提起上
    訴。
本案經檢察官鄭嘉欣到庭執行職務
中    華    民    國    95    年    8     月    31    日
                  刑事第六庭法  官  姜麗香
以上正本證明與原本無異。
如不服本判決，應於判決送達後10日內，向本院提出上訴狀。
                            書記官  彭莉婷
中    華    民    國    95    年    9     月    4     日
附錄本案論罪科刑法條全文：
刑法第320 條第1 項、第3 項
意圖為自己或第三人不法之所有，而竊取他人之動產者，為竊盜
罪，處 5 年以下有期徒刑、拘役或 5 百元以下罰金。
意圖為自己或第三人不法之利益，而竊佔他人之不動產者，依前
項之規定處斷。
前二項之未遂犯罰之。


司法院資訊處製作；財團法人民間司法改革基金會備份。
